臺灣士林地方法院民事判決
111年度訴字第51號
原      告  劉家全  
訴訟代理人  顏火炎律師
被      告  陳婕瑄  
上列當事人間請求遷讓房屋等事件，本院於111年3月31日言詞辯
論終結，判決如下：
    主      文
被告應將門牌號碼新北市○○區○○○路○段○○○號三樓房屋（即新北
市○○區○○段○○○○○號建物）遷讓返還予原告。
被告應自民國一百一十年二月八日起至遷讓返還第一項所示之不
動產之日止，按月給付原告新臺幣壹萬貳仟元。
訴訟費用由被告負擔。
本判決第一項於原告以新臺幣玖拾陸萬元為被告供擔保後，得假
執行。但被告如以新臺幣貳佰捌拾捌萬元為原告預供擔保，得免
為假執行。
本判決第二項各到期部分，於原告每期以新臺幣肆仟元為被告供
擔保後，得假執行。但被告如每期以新臺幣壹萬貳仟元為原告預
供擔保，得免為假執行。
    事實及理由
一、原告主張：伊於民國110年1月21日經法院拍賣，拍定買受坐
    落新北市○○區○○段0000地號土地（應有部分為10000分之511
    ）及其上同段0000建號建物即門牌號碼新北市○○區○○○路0段
    000號3樓房屋（下稱系爭房屋，與坐落基地合稱為系爭房地
    ），於110年2月2日取得不動產權利移轉證書，並於同年月8
    日辦妥所有權登記。詎被告無權占有系爭房地迄今，獲取相
    當於租金之不當得利，應自110年2月8日起至遷讓返還系爭
    房屋日止，按月給付伊相當於租金之不當得利新臺幣（下同
    ）1萬2,000元等語。為此，爰依民法第767條第1項前段、第
    179條等規定，提起本件訴訟，並聲明：㈠被告應將系爭房屋
    遷讓返還予原告。㈡被告應自110年2月8日起至遷讓返還系爭
    房屋之日止，按月給付原告1萬2,000元。㈢願供擔保請准宣
    告假執行。
二、被告則以：系爭房屋原為伊所有，嗣伊雖將系爭房屋所有權
    移轉登記予訴外人許惠雅，惟伊與許惠雅約定系爭房屋仍由
    伊繼續永久居住，就系爭房屋存有使用借貸之合意，系爭房
    屋之拍賣公告亦記載系爭房屋不點交。伊與許惠雅間關於系
    爭房屋之使用借貸關係既未經消滅，伊自有使用系爭房屋之
    權限等語，資為抗辯，並聲明：㈠原告之訴及假行之聲請均
    駁回。㈡如受不利判決，願供擔保，請准宣告免為假執行。
三、經查，原告主張其於110年1月21日經法院拍賣，拍定買受系
    爭房地，於110年2月2日取得不動產權利移轉證書，並於同
    年月8日辦妥所有權登記等情，業據提出系爭房地之不動產
    權利移轉證書、拍賣公告及第一類登記謄本為據（見本院卷
    第16頁至第18頁、第24頁、第46頁至第48頁），復經本院職
    權調取本院109年度司執字第18820號拍賣抵押物事件執行卷
    宗確認無訛，復為被告所不爭，堪信為真實。
四、原告主張被告無權占有系爭房屋，應遷讓返還予原告，並請
    求被告按月給付相當於租金之不當得利等節，則為被告所否
    認，並以前詞置辯。經查：
㈠、按所有人對於無權占有或侵奪其所有物者，得請求返還之，
    民法第767條第1項前段定有明文。被告固以其與系爭房屋原
    所有權人許惠雅間成立使用借貸之法律關係，許惠雅同意系
    爭房地由其永久居住，拍賣公告亦記載不點交，其自有使用
    系爭房地之合法權源云云置辯。惟使用借貸性質為債權契約
    ，僅於當事人間有其效力，原告受讓系爭房屋之所有權，並
    不因而繼受其上之使用借貸關係，是被告自無從以其對系爭
    房屋有使用借貸法律關係對抗原告。又強制執行法所謂「點
    交」程序，係指買受人或承買人在符合強制執行法第99條第
    1項至第3項之情形下，得請求執行法院強制解除債務人或第
    三人占有之權利而言。執行法院所為「拍定後不點交」之意
    義，僅在於限制買受人不得於拍定後向執行法院聲請點交而
    已，不能進而推論債務人或第三人有實體上合法占有之權源
    。是系爭房屋拍賣公告上註記不點交，要僅限制拍定買受人
    不得於拍定後向執行法院聲請點交而已，尚無從逕以認定被
    告就系爭房屋有正當占用之權源。此外，被告亦未舉證證明
    其就系爭房屋有何其他占有使用之正當權源，是原告依民法
    第767條第1項前段規定，請求被告應遷讓返還系爭房屋，為
    有理由，應予准許。
㈡、復按無法律上之原因而受利益，致他人受損害者，應返還其
    利益，依其利益之性質不能返還者，應償還其價額，民法第
    179條、第181條但書分別定有明文。又按無權占用他人建物
    ，可能獲得相當於租金之利益，此為社會通常之觀念，所有
    人因此受有相當於租金之損害，自得依民法第179條前段規
    定，請求相當於租金之不當得利（最高法院61年台上字第16
    95號判決意旨參照）。本件被告無權占用原告所有之系爭房
    屋，使原告受有相當於租金之損害，而原告係於110年2月8
    日以拍賣為原因，登記取得系爭房屋之所有權，則其依民法
    第179條規定，請求被告自110年2月8日起至遷讓返還系爭房
    屋之日止，按月給付原告相當於租金之不當得利，洵屬有據
    。
㈢、再房屋性質不能脫離土地之占有而存在，故房屋租金，自當
    包括建築物及其基地之總價額為其基準（土地法第97條參照
    ）。是以無權占用房屋所受之不當得利，自當包括建築物及
    其基地之總價額為其基準。房屋所有人得請求房屋占有人給
    付全部不當得利其全部不當得利（最高法院97年度台上字第
    323號判決意旨參照）。又城市地方房屋之租金，以不超過
    土地及其建築物申報總價年息10%為限，土地法第97條第1項
    定有明文，上開規定依同法第105條規定，於租用基地建築
    房屋準用之。而系爭房屋之屋齡約27年，位於新北市汐止區
    新台五路2段上，附近為汐止第二公墓，交通難謂便利，附
    近鄰近之商店步行須10至15分鐘，鄰近之學校、醫院等則須
    花費半小時以上，業經兩造陳述明確（見本院卷第77頁至第
    78頁），並有卷附網路地圖列印資料可稽（見本院卷第80頁
    至第82頁）。是斟酌系爭房地之屋齡、附近環境、交通情形
    、生活機能及被告無權占用可能獲得之利益等一切情狀，認
    為原告請求返還不當得利之金額應以系爭房地總價5%計算為
    適當。又土地法第97條第1項規定所謂之土地價額，依土地
    法施行法第25條規定，係指法定地價而言。而依土地法第14
    8條規定，法定地價則係指土地所有權人依土地法所申報之
    地價。查，系爭房屋之拍定價格為288萬，其坐落土地之面
    積為2164.79平方公尺、起訴時申報地價為每平方公尺6,640
    元，應有部分為511/100000等情，有卷附系爭房地登記第一
    類謄本、地價第一類謄本可稽（見本院卷第44頁、第46頁、
    第48頁）。據此，原告請求被告自110年2月8日起至遷讓系
    爭房屋之日止，按月返還無權占用系爭房屋之不當得利應以
    1萬2,306元計算為適當【計算式：（系爭房屋價額2,880,00
    0元＋土地申報地價6,640元/㎡×2,164.79㎡×應有部分511/1000
    00）x5%×1/12=12,306元，元以下四捨五入】，原告請求被
    告按月給付1萬2,000元，自有理由。　　
五、綜上所述，原告依民法第767條第1項規定，請求被告遷讓返
    還系爭房屋，及依民法第179條規定，請求被告自110年2月8
    日起至遷讓返還系爭房屋之日止，按月給付相當於租金之不
    當得利1萬2,000元，均有理由，應予准許。又上開原告請求
    應准許部分，兩造分別陳明願供擔保為准、免假執行之宣告
    ，核無不合，爰各酌定相當之擔保金額准許之。
六、本件事證已臻明確，兩造其餘攻擊防禦方法及所提證據，經
    本院審酌後，核於判決結果不生影響，爰不一一予以論駁，
    併此敘明。
七、據上論結，本件原告之訴為有理由，爰判決如主文。
中　　華　　民　　國　　111 　年　　4 　　月　　29　　日
                  民事第三庭  法  官  林靖淳
以上正本係照原本作成。
如對本判決上訴，應於判決送達後20日內向本院提出上訴狀，若
委任律師提起上訴者，應一併繳納上訴審裁判費，否則本院得不
命補正逕行駁回上訴。
中　　華　　民　　國　　111 　年　　5 　　月　　2 　　日
                              書記官   洪忠改